最　高　行　政　法　院　裁　定　　　　　　　　　　九十三年度裁字第九九一號
　　抗　告　人　裕琦農產實業有限公司
　　代　表　人　甲○○
右抗告人因與相對人財政部臺灣省中區國稅局間營利事業所得稅事件，對於中華民國
九十二年四月二十二日臺中高等行政法院九十一年度訴字第九○七號裁定提起抗告，
本院裁定如左︰
　　主  文
抗告駁回。
抗告訴訟費用由抗告人負擔。
　　理  由
一、按「納稅義務人對於因適用法令錯誤或計算錯誤溢繳之稅款，得自繳納之日起五
    年內提出具體證明，申請退還；逾期未申請者，不得再行申請。」及「納稅義務
    人對於核定稅捐之處分如有不服，應依規定格式，敘明理由，連同證明文件，依
    左列規定，申請復查：一、依核定稅額通知書所載有應納稅額或應補徵稅額者，
    應於繳款書送達後，於繳納期間屆滿翌日起算三十日內，申請復查。」為稅捐稽
    徵法第二十八條及第三十五條第一項第一款所明定。次按「所得稅法第七十八條
    第二項（現行稅捐稽徵法第二十八條）所謂核定稅額通知書之記載或計算有錯誤
    ，應與民事訴訟法第二百三十二條第一項規定之趣旨相同，必須該通知書所表示
    之意思有與製發通知書之官署原來之意思不符之誤記誤算，或其他顯著之錯誤，
    始得由納稅義務人於通知書送達後十日內，向該管稽徵機關查對或申請更正。若
    納稅義務人主張該通知書之計算方法不合法，或與事實真相不符，則屬同法第七
    十九條第一項（現行稅捐稽徵法第三十五條）所謂納稅義務人對於稽徵機關核定
    之應納稅額，有所不服，自應依該條項規定，申請復查，而無同法第七十八條第
    二項之適用。」、「稽徵機關核定稅額通知書之記載或計算有錯誤時，依所得稅
    法第七十八條第二項之規定，固得據納稅義務人之申請，予以更正。但稽徵機關
    調查核定之應納稅額，納稅義務人如有不服而申請復查，則稽徵機關即應依同法
    第七十九條第三項規定之程序，為之復查決定，不能依前開條項而予更正。二者
    情形各別，其應適用之法定程序，自不容有所假借。查原告向被告官署所屬潮州
    分處提出之聲明書內容，所爭執者，為主張其根本不應課徵稅款，並非謂核定稅
    額通知書之記載或計算，有何錯誤，其為不服應納稅額之調查核定，情實顯然。
    雖未於聲明書內容表明復查字樣，但既主張應予免稅，不論用語如何，要應認其
    真意為依法申請復查。縱令申請書格式有所不合，證件理由亦未敘明，被告官署
    儘可飭其補正。乃被告官署所為答復通知，竟依據所得稅法第七十八條第二項而
    為更正核定，並未依同法第七十九條第三項規定之法定程序，為之復查決定，自
    難謂於法無違。」本院四十八年度判字第二十五號、五十年度判字第四十五號著
    有判例。
二、本件抗告人八十六年度營利事業所得稅結算申報，經相對人所屬北斗稽徵所核准
    延至八十七年五月十五日辦理，嗣抗告人依擴大書面審核營利事業所得稅結算申
    報案件實施要點之規定，自行依純益率百分之六申報全年所得額為新台幣（下同
    ）五一五、二四二元，應自繳稅額為一一八、八一一元，惟並未於結算申報日（
    八十七年五月十五日）前繳納，經相對人所屬北斗稽徵所依其申報數，加計漏報
    利息收入四、七五一元後，核定全年所得額為五一九、九九三元，應納稅額一一
    九、九九八元。經查本件抗告人八十六年度營利事業所得稅結算申報應自繳稅款
    （一一八、八一一元）之繳納期限為核定稅額繳款書限繳日期為八十七年五月十
    五日，而應補繳之稅款七一六元，其限繳日期為八十八年九月十六日至八十八年
    九月二十五日止，該繳款書於八十八年九月二日送達，為抗告人不爭之事實。抗
    告人未依稅捐稽徵法第三十五條規定於繳納期間屆滿翌日起算三十日內申請復查
    ，遲至九十年八月三十一日始檢附利息費用支出明細及利息支出憑證等影本向相
    對人所屬北斗稽徵所申請增列利息支出，主張其八十六年度營利事業所得稅申報
    案件漏列利息費用共三、五七一、八七五元，加計利息費用後實際虧損三、○五
    一、八八二元，故抗告人八十六年度營利事業所得稅申報案件無應納稅額，爰依
    稅捐稽徵法第二十八條規定申請更正，並請求退還扣繳稅額四七一元等語。原裁
    定以：本件抗告人雖未於更正申請書內表明復查字樣，但既主張其八十六年度營
    利事業所得稅無應納稅額，並非謂核定稅額通知書之記載或計算，有何錯誤，不
    論用語如何，核其真意乃是對於相對人核定應納稅額之處分有所不服，自屬稅捐
    稽徵法第三十五條所謂納稅義務人對於稽徵機關核定之應納稅額，有所不服，揆
    諸首揭說明，自應認係依法申請復查，而無同法第二十八條之適用。本件抗告人
    遲至九十年八月三十一日始向相對人所屬北斗稽徵所申請復查，相對人以程序不
    合法駁回其復查之申請，依法並無不合。訴願決定予以維持，亦無不合等由，據
    以駁回抗告人在原審之訴。
三、本件抗告意旨略謂：稅捐稽徵機關與納稅義務人對於行政處分之課稅事實及法令
    適用持相同之見解，而僅行政處分時誤用法令或誤算時，應適用稅捐稽徵法第二
    十八條之規定。本件係屬核定稅額通知書之記載及計算錯誤，自應適用該條規定
    ，准予更正。原裁定適用法規錯誤等語。求為廢棄原裁定。經查相對人係依抗告
    人自行申報之稅額加以核定，其核定並無適用法令或計算錯誤之情形，抗告人事
    後提出新事實、新證據對相對人核定之納稅額有所爭執，揆諸首揭法律及判例意
    旨，依法應依復查程序為之，故原裁定維持訴願決定及復查決定，以抗告人申請
    復查逾期為由駁回其訴，自無不合。抗告意旨核屬其一己之見解，難認有理由，
    應予駁回。
四、依行政訴訟法第一百零四條、民事訴訟法第九十五條、第七十八條，裁定如主文
    。
中　　華　　民　　國　　九十三　　　年　　　八　　　　月　　　十三　　　日
                    最 高 行 政 法 院  第 一 庭
                                審 判 長 法  官　　　黃　綠　星
                                         法  官      劉  鑫  楨
                                         法  官　　　蔡　進　田
                                         法  官　　　黃　璽　君
                                         法  官　　　廖　宏　明
右  正  本  證  明  與  原  本  無  異
　　　　　　　　　　　　　　　　　　　　 法院書記官　彭  秀  玲
中　　華　　民　　國　　九十三　　　年　　　八　　　　月　　　十三　　　日
